【裁判字號】    95,交聲,708
【裁判日期】    951225
【裁判案由】    聲明異議
【裁判全文】
臺灣臺南地方法院交通事件裁定         95年度交聲字第708號
原處分機關  交通部公路總局嘉義區監理所臺南監理站
受處分人
即異議人    乙○○
上列受處分人因違反道路交通管理處罰條例案件，對於交通部公
路總局嘉義區監理所臺南監理站民國95年6月14日所為之裁決處
分（處分案號：嘉監南字第裁74-S00000000號），聲明異議，本
院裁定如下：
    主  文
原處分撤銷。
乙○○汽車駕駛人，不按遵行之方向行駛，處罰鍰新臺幣陸佰元
，並記違規點數壹點；又駕駛汽車違反道路交通安全規則，因而
肇事致人受傷，記違規點數參點。合併應處罰鍰新臺幣陸佰元，
並記違規點數肆點。
    理  由
一、本件聲明異議意旨略以：受處分人即異議人乙○○於民國95
    年3月8日19時20分許，駕駛牌照號碼8R-2396號自小客車，
    沿臺南市○○路○段由南往北車道（而由北向南逆向）行駛
    ，至該路段與金華路二段385巷無號誌交岔路口時，與沿金
    華路2段由北往南方向駛至之被害人甲○○所騎乘之牌照號
    碼FN5-909號輕機車發生輕微擦撞，被害人因此人車倒地並
    受有右膝擦傷、右手臂擦傷、左拇指擦傷等之傷害，異議人
    因不知有上開肇事之情形，而駛離現場，經被害人報警處理
    後，遭警以肇事逃逸罪嫌移送臺灣臺南地方法院檢察署檢察
    官偵辦，並被警舉發「肇事致甲○○右膝、右手臂、右肘、
    左拇指擦傷，未採取救護措施，未向警察機關報告，肇事逃
    逸」，經臺南監理站依94年12月28日修正，95年7月1日施行
    前之道路交通管理處罰條例第62條第1項、第67條第1項規定
    ，以上開裁決書裁處吊銷異議人之駕駛執照，並終身禁考。
    惟查，異議人於上開案發當時，實不知自己之車輛有擦撞被
    害人機車之情形，已如前述，嗣後本案經檢察官偵查之結果
    ，亦認定異議人並無肇事逃逸之故意及犯嫌而對異議人為不
    起訴處分在案，足證異議人並無「肇事致人受傷逃逸」之違
    規事實。故今臺南監理站上開以異議人有肇事逃逸行為所為
    之「吊照禁考」之處分，已有所違誤。異議人對於上開處分
    不服，為此聲明異議。
二、按汽車駕駛人駕駛汽車肇事致人受傷或死亡，應即採取救護
    或其他必要措施，並向警察機關報告，不得駛離，違者吊扣
    其駕照3個月至6個月；逃逸者吊銷駕駛執照；汽車駕駛人曾
    依第62條第1項之規定吊銷駕駛執照者，終身不得考領駕駛
    執照，94年12月28日修正，95年7月1日施行前之道路交通管
    理處罰條例第62條第1項、第67條第1項定有明文。
三、次按汽車在雙向二車道行駛時，應在遵行車道內行駛，95年
    9月14日修正前之道路交通安全規則第97條第1款定有明文。
    又汽車駕駛人，不按遵行之方向行駛者，處新臺幣6百元以
    上1千8百元以下罰鍰，並記違規點數1點；汽車駕駛人，駕
    駛汽車違反道路交通安全規則，因而肇事致人受傷者，記違
    規點數3點，94年12月28日修正，95年7月1日施行前之道路
    交通管理處罰條例第45條第1款、第61條第3項前段、第63
    條第1項第1款定有明文。
四、經查：
(1)、本件受處分人即異議人乙○○被警舉發於95年3月8日19時20
    分許，駕駛牌照號碼8R-2396號自小客車，在臺南事金華路
    二段385巷口前，「肇事致甲○○右膝、右手臂、右肘、左
    拇指擦傷，未採取救護措施，未向警察機關報告，肇事逃逸
    」，固有臺南縣警察局94年3月31日南市警交字第S00000000
    號舉發違反道路交通管理事件通知單影本附卷可稽〔見本院
    95年度交聲字第734號卷，異議人於95年6月30日向本院聲明
    異議繫屬本院後，就同一案件又於95年7月4日向臺南監理站
    聲明異議，經臺南監理站移送本院，並於95年7月10日繫屬
    本院（通股辦理，即95年度交聲字第734號案），因同一案
    件，本股繫屬在先，應由本股為實質上之處理〕。
(2)、惟查上開事件其刑事部分經臺灣臺南地方法院檢察署檢察官
    偵查結果，認：「一、告訴暨臺南市警察局第六分局報告意
    旨略以：被告乙○○於民國95年3月18日晚上7時20分許，駕
    駛車牌號碼8R-2396號自小客車，沿臺南市○區○○路二段
    北往南車道由南往北方向逆向行駛，至該路段與金華路二段
    385巷無號誌之交岔路口時，與沿金華路二段由北往南方向
    駛至之被害人甲○○所騎乘之車牌號碼FN5-909號輕機車發
    生擦撞，被害人因而人車倒地，並受有右膝擦傷、右手臂擦
    傷、右肘擦傷、左拇指擦傷之傷害，詎被告肇事後未停車查
    看亦未為任何救護措施即逕自離去，嗣經被害人記下被告車
    牌號碼後報警處理，始循線查獲。因認被告涉有刑法肇事逃
    逸罪嫌。二、按犯罪事實應依證據認定之，無證據不得認定
    犯罪事實，刑事訴訟法第154條第2項定有明文。又認定不利
    被告之事實，須依積極證據，苟積極證據不足為不利於被告
    事實之認定時，即應為有利於被告之認定，更不必有何有利
    之證據，最高法院30年度上字第816號判例意旨可資參照。
    另按刑法第185條之4之駕駛動力交通工具肇事，致人死傷而
    逃逸罪，其立法目的，乃係為維護交通安全，減少被害人之
    死傷，促使駕駛人於肇事後，能對於被害人及時救護，乃增
    設此條文，故此罪之成立，須行為人駕駛動力交通工具，因
    自己之故意或過失，肇事而導致被害人受有傷害或死亡之結
    果時，竟仍決意置被害人於不顧，未予被害人適當救助而逃
    逸者，始足當之。故若行為人主觀上不知有肇事，或不知被
    害人有死傷，縱在客觀上有離去現場之事實，亦難認行為人
    主觀上有何置被害人於不顧之決意可言，即與該罪之構成要
    件有間。三、訊據被告乙○○固坦承有於上開時間駕駛車牌
    號碼8R-2396號自小客車行經肇事地點之事實，惟堅決否認
    有何肇事逃逸之犯行，辯稱：伊當日係回臺南市○○路○段
    373巷2號娘家，伊將車牌號碼8R-2396號自小客車停放在金
    華路二段373巷與385巷兩巷道中間路旁，案發當時伊車輛剛
    自路旁起步欲沿金華路二段北往南車道由南往北逆向行駛，
    伊有注意到該車道原行向之來車，但並未感覺有發生車禍等
    語，經查，質之證人即被害人甲○○供稱：案發當時伊係沿
    金華路二段由北往南方向行駛，因伊沿路在尋找診所，故至
    案發地點才看見被告駕駛之上開自小客車逆向行駛在伊前方
    ，伊因煞車不及乃將機車往左邊閃避，伊騎乘之機車與被告
    駕駛之上開自小客車並未直接撞擊，只是剛好擦撞讓伊倒地
    ，發生車禍時並無很大撞擊聲音，被告發生車禍就直接將車
    輛駛離並未停留等語，參以被告與被害人車子擦撞部分即被
    告上開自小客車右側車頭與被害人上開重機車右側車身均僅
    有輕微擦痕，有車損照片在卷可按，足徵兩車撞擊力非強僅
    係輕微擦撞，況肇事地點即金華路二段、金華路二段385巷
    交岔路口與被告娘家住所地即金華路二段373巷2號距離未達
    兩條巷弄之遙，被告又甫自路旁起駛且在人車往來眾多之時
    間、路段駕駛自小客車逆向行駛，被告應知在此客觀環境下
    ，倘肇事逃逸非但無法免除車禍責任反致增逃逸刑責，故被
    告辯稱不知有車禍發生方駕車駛離現場等語，應可採信，是
    尚無何積極證據足認被告確知有肇事之事實，佐以被告在警
    方循線查訪時，立即坦承有於上開時地駕車行經肇事地點，
    且事後已與被害人達成和解，賠償被害人之損失，告訴人亦
    表示就過失傷害部分不欲告訴等情，有和解書、本署95年5
    月11日偵訊筆錄附卷可參，益徵其應無肇事逃逸以規避責任
    之故意，此外，復查無其他證據足認被告有何犯行，揆諸首
    開說明，應認其罪嫌尚有不足。四、依刑事訴訟法第252條
    第10款為不起訴之處分。」並於95年5月30日確定在案，有
    該署檢察官94年5月30日95年度偵字第7423號不起訴處分書
    影本附卷可稽，並經本院依職權調取上開卷宗查明。
(3)、經本院95年9月20日調查時訊問證人甲○○及異議人乙○○
    ，所言均與其等於檢察官偵查中所述情節相符，是尚難認異
    議人有故意逃逸之意思。惟依檢察官偵查及本院調查結果，
    異議人駕駛汽車有不按遵行之方向行駛（逆向行駛）及違反
    道路交通安全規則，因而肇事致人受傷之行為，其應依94年
    12 月28日修正，95年7月1日施行前之道路交通管理處罰條
    例第45條第1款、第61條第3項前段、第63條第1項第1款規定
    ，受處罰。
五、綜上所述，異議人之異議為有理由，原處分於法尚有未合，
    應由本院裁定將原處分撤銷，並就異議人乙○○汽車駕駛人
    ，不按遵行之方向行駛部分，處罰鍰新臺幣6百元，並記違
    規點數1點；又其駕駛汽車違反道路交通安全規則，因而肇
    事致人受傷部分，記違規點數3點。合併應處罰鍰新臺幣6百
    元，並記違規點數4點。
六、據上論斷，應依道路交通案件處理辦法第20條前段，裁定如
    主文。
中    華    民    國    95    年    12    月    25    日
                              交通法庭法  官  林勝利
以上正本證明與原本無異
如不服本裁定應於送達後5日內向本院提出抗告狀
                                書記官  陳金堂
中    華    民    國    95    年    12    月    25    日


司法院資訊處製作；財團法人民間司法改革基金會備份。
